【裁判字號】    89,簡,75
【裁判日期】    900409
【裁判案由】    有關交通事務
【裁判全文】
臺北高等行政法院簡易判決                             八十九年度簡字第七五號
    原      告  青鳥交通企業股份有限公司
    代  表  人  甲○○
    訴訟代理人  丙○○
    被      告  臺北市政府交通局
    代  表  人  曹壽民處長）.
右當事人因汽車運輸業管理事件，不服臺北市政府八十九年十二月六日府訴字第八九
一０八九七五００號訴願決定提起行政訴訟，本院判決如左：
    主  文
原告之訴（青鳥交通企業股份有限公司部分）駁回。
訴訟費用由原告負擔。
    事  實
甲、經過事實摘要：
  壹、原處分根據之事實
    一、原告青鳥交通企業股份有限公司（以下簡稱青鳥公司）擁有ＥＦ─一四０號
        營業小客車之所有權，因青鳥公司將之交由不具有台北市政府警察局核發之
        執業登記證之乙○○駕駛營業，而於八十九年七月十四日二十一時，在臺北
        市○○○路與復興南路口，遭台北市政府警察局大安分局交通分隊警員查獲
        。
    二、台北市政府警察局遂開立八十九年七月十四日北市警交字第０三五０七二號
        舉發違反汽車運輸業管理事件通知單，將上情轉告被告機關。
    三、被告機關因此知悉青鳥公司有僱用駕駛人未依規定向警察機關辦理異動登記
        之違章行為存在，乃作成本件行政處分，課處原告罰鍰新臺幣（下同）九千
        元。
  貳、行政處分之特定
    一、作成之機關：臺北市政府交通局
    二、作成之案號：北市（交）監四字第００三０二０號違反汽車運輸業管理事件
                    處分書
    三、作成之時間：八十九年八月十八日。
    四、行政處分之內容：
      Ａ、構成要件事實：
          原告對所屬車輛及駕駛人未盡到應負管理責任，而僱用駕駛人未依規定向
          警察機關辦理異動登記。
      Ｂ、認定構成要件事實之證據：
        １、八十九年七月十四日北市警交字第０三五０七二號舉發違反汽車運輸業
            管理事件通知單。
      Ｃ、適用之法令：
        １、公路法第七十七條第一項：
              公路經營業、汽車或電車運輸業，違反本法及依本法所發布之命令者
              ，除本法另有規定外，處三千元以上三萬元以下罰鍰；公路主管機並
              得按其情節，吊扣其營業車輛牌照一個月至三個月，或定期停止其營
              業之一部或全部，或報請交通部撤銷其汽車運輸業營業執照及吊銷全
              部營業車輛牌照。
        ２、汽車運輸業管理規則第九十一條第五款、第六款：
            經營計程車客運業應遵守左列規定：
            五、對所屬車輛及駕駛人應負管理責任。
            六、僱用或解僱駕駛人，應向核發營業小客車駕駛人執業登記證之警察
                機關辦理申報。
  參、原告受侵犯之權利：財產權
乙、兩造之聲明
  原告聲明：
    求為撤銷原處分暨訴願決定。
  被告聲明：
    求為判決駁回原告之訴。
丙、原告指摘「行政處分具有違法性」部分，二造之主張：
  壹、原告方面：
    一、事實認定違法：
      １、該營業用計程車非屬原告公司所有，而為曾煥杰所有，只不過掛名在原告
          公司名下。原告與曾煥杰之關係是依汽車運輸業管理規則第九十一條之一
          第一項之規定，原告應該算是曾煥杰之受僱人，而非僱用曾煥杰或乙○○
          之人。
      ２、乙○○則是向曾煥生商借系爭計程車營業謀生，故乙○○不僅非屬原告僱
          用，且其違規，應適用道路交通管理處罰條例第八十五條之規定，處罰曾
          煥杰或乙○○。
    二、就算依被告機關所認定之事實言之，其課罰之決定，在法令適用上亦有違誤
        ，因為：
      １、依汽車運輸業管理規則第九十一條第一項第五款、第七款，計程車運輸業
          者應管理所屬車輛及其駕駛人，並不得將車輛交予無有效職業駕駛執照及
          營業小客車駕駛人執業登記之駕駛人駕駛，如違反，則依公路法第七十七
          條第一項處以罰鍰。
      ２、上述處罰規定明顯牴觸汽車運輸業管理規則九十一條第一項第三款「車輛
          應在核定之營業區域內營業，不得越區營業」之規定，蓋大臺北營業區域
          包括基隆市、臺北縣市、桃園縣市、新竹縣市。原告乙○○仍在大臺北營
          業區域內執業，並未違反上開法條，原處分、訴願決定實屬違誤。
  貳、被告方面
    一、原告青鳥公司所有ＥＦ─一四０號營業小客車由另一原告乙○○駕駛，於八
        十九年七月十四日，在臺北市○○○路與復興南路口被臺北市政府警察局大
        安分局交通分隊查獲。
    二、按汽車運輸業管理規則第九十一條第一項第六款規定「僱用或解僱駕駛人，
        應向核發營業小客車駕駛人執業登記證之警察機關辦理申報」，原告青鳥公
        司僱用駕駛人乙○○，未依上開規定向臺北市警察機關辦理異動登記，此有
        市警交字第０三五０七二號舉發違反汽車運輸業管理事件通知單影本附卷可
        稽。
    三、原告乙○○自稱受雇於原告青鳥公司，卻無臺北市政府警察局核發有效之執
        業登記證，此為原告所不否認。
    四、被告乃依據汽車運輸業管理規則第九十一條第一項第六款暨公路法第七十七
        條第一項規定，作成八十九年八月十八日北市（交）監四字第００三０二０
        號處分書，處以原告青鳥公司新臺幣九千元罰鍰，於法並無違誤。
     理  由
一、本案系爭罰鍰處分金額為新台幣九千元，合於行政訴訟法第二百二十九條第一項
    第二款「因不服行政機關所為新臺幣三萬元以下罰鍰處分而涉訟者」，應適用簡
    易訴訟程序。
二、本案另一原告乙○○部分，因其於本案欠缺權利保護必要，不具當事人適格，且
    其所受之不利益處分，亦未經合法訴願，率以訴訟求為廢棄，為訴訟要件不備，
    本院另以裁定駁回，合先敘明。
三、原告青鳥公司訴狀稱其因違反汽車運輸業管理規則第九十一條第一項第五款、第
    七款，由被告機關處以新台幣九千元之罰鍰，惟核原處分書，被告於本案裁罰之
    依據為同項第六款，質言之，乃因原告青鳥公司未履行向臺北市警察機關辦理異
    動登記之義務，而非其未對所屬車輛及其駕駛人應負管理責任（第五款），或將
    車輛交予無有效職業駕駛執照及營業小客車駕駛人執業登記之駕駛人駕駛（第七
    款）。故原告青鳥公司顯然誤認系爭處分之適用法條，本案爭點應限縮於被告機
    關適用汽車運輸業管理規則第九十一條第一項第六款是否違誤。
四、對此原告首先指摘原處分事實認定有誤，而謂系爭計程車為曾煥杰所有，而私自
    借給乙○○者，與其無關云云，惟查：
  １、按現行汽車運輸業管理規則，就計程車客運之經營，基於管理之必要，而將經
      營計程車營業之特許權交由計程車客運業，因此即使駕駛人對車輛本身享有所
      有權，但營業特許權所附著之營業車牌，仍由計程車客運業之車行掌有，駕駛
      人即使擁有計程車之車輛所有權本身，但如果要以該車輛從事計程車行業，除
      非能取得個人之營業特許權，仍須與車行簽約，接受車行之管理。所以即使原
      告與曾煥杰依汽車運輸業管理規則第九十一條之第一項之規定，簽訂經營契約
      ，並不會因此改變曾煥杰為原告僱用之事實。
  ２、其次，原告既為曾煥杰之僱用人，其對所屬車輛及其駕駛人應負管理責任（參
      關汽車運輸業管理規則第九十一條第一項第五款之規定），如果曾煥杰借用該
      車輛予第三人從事計程車營業時，原告亦負有管理責任，故其有辦理僱用該第
      三人之義務，如有違反，自有過失，仍應負行政違規之責任。至於道路交通管
      理處罰條例第八十五條之規定，乃是限於違反該條例時方有適用，與本案之情
      形有別，不得混為一談。
五、故原告在有義務為乙○○辦理僱用申報之情況下，卻未依汽車運輸業管理規則第
    九十一條第一項第六款向臺北市警察機關申報異動（此有市警交字第０三五０七
    二號舉發違反汽車運輸業管理事件通知單影本附卷可稽）。此等不作為已該當上
    開規定之構成要件，被告執此課以罰鍰，並無違誤。
六、至原告所稱，被告適用上述處罰規定牴觸汽車運輸業管理規則第九十一條第一項
    第三款「車輛應在核定之營業區域內營業，不得越區營業」之規定，亦屬誤解法
    令。蓋汽車運輸業管理規則第九十一條第一項第三款係要求計程車客運業營業者
    ，其營業範圍不得逾越核定之營業區域，並非因此解免僱用駕駛人可不依汽車運
    輸業管理規則九十一條第一項第六款申報受僱，規範內容並不相同，應予明辨。
七、綜上所述，本案原告法律上主張既不可採，系爭事實該當於汽車運輸業管理規則
    第九十一條第一項第六款、第一百三十七條、公路法第七十七條之構成要件，應
    可認定，原處分課以罰鍰，並無不合，訴願決定予以維持亦無違誤，原告訴請撤
    銷原處分為無理由，應予駁回。
據上論結，原告之訴為無理由，爰依行政訴訟法第二百三十六條，第一百九十五條第
一項，行政訴訟法第九十八條第三項前段，判決如主文。
中      華      民      國     九十     年      四      月      九      日
                                  臺北高等行政法院  第五庭
                                                    法  官  帥嘉寶
右為正本係照原本作成。
本件以訴訟事件所涉及之法律見解具有原則性者為限，始得於本判決送達後二十日
內向本院提出上訴狀並表明上訴理由，如已於本判決宣示後送達前提起上訴者，應
於判決送達後二十日內補具上訴理由（均按他造人數附繕本），且經最高行政法院
許可後方得上訴。
中      華      民      國     九十     年      四      月      九      日
                                                    書記官  林麗美


司法院資訊處製作；財團法人民間司法改革基金會備份。
